臺灣新竹地方法院民事判決　　　　　　　 93年度訴字第196號
原　　　告　乙○○
被　　　告　甲○○
上列當事人間請求損害賠償事件，本院於中華民國94年1月17 日
言詞辯論終結，判決如下：
    主  文
被告應給付原告新臺幣壹佰陸拾肆萬仟伍佰貳拾肆元，及自民
國九十三年二月二十日起至清償日止，按週年利率百分之五計算
之利息。
原告其餘之訴駁回。
訴訟費用由被告負擔百分之六十五，餘由原告負擔。
本判決第一項於原告以新臺幣伍拾伍萬元供擔保後得假執行。
原告其餘假執行之聲請駁回。
    事實及理由
壹、原告主張：
一、被告於民國92年8月14日凌晨3時至4 時許間，至新竹市○○
    街1 號原告任職之「ＯＫ便利商店」強盜財物，並持長刃型
    菜刀刺殺原告，致原告受有左側膿胸、胸部及右側大腿穿刺
    傷、胃穿孔及橫隔膜多處撕裂等傷害，經送醫急救，一度傷
    重病危，醫院並曾發出病危通知，後雖倖存，惟已造成原告
    重大創傷(嚴重程度達16分以上)，且因被告之不法行為，原
    告總共住院38天，其中有4 天是住在加護病房，是被告上開
    不法行為，既侵害原告之身體、健康，原告自得請求被告負
    損害賠償責任，要屬無疑。
二、又原告因被告上開不法侵害行為，受有如下之財產上損害：
  (一)醫療費用新臺幣(下同)50,468元，此有醫療費用收據乙冊
      可證。
  (二)增加生活上之需要：
      １、看護費用76,000元：
          原告自92年8月14日受傷起住院38 天，急救時一度發
          出病危通知，此期間均由親友輪流看護原告，依實務
          見解，親屬照顧被害人起居，固係出於親情，但親屬
          看護所付出之勞力，並非不能評價為金錢，只因兩者
          身分關係密切而免除支付義務，此種親屬基於身分關
          係之恩惠，自不能加惠於加害人，故應衡量及比照僱
          用職業護士看護情形，認被害人受有相當看護費之損
          害，自得向加害人求償，此有最高法院93年度台上字
          第472號判決可稽。是按看護人員工資一天2,000元計
          (此為一般行情費用)，住院看護38天，共76,000元。
          爰依民法第184條及第193條第1 項規定，向被告求償
          因此而增加生活上之支出76,000元，自屬有據。
      ２、整形費用200000元：
          原告全身胸部、腹部、大腿多處刀傷留下醜形疤痕、
          肥厚性疤痕，長約53公分，須半年以上療程及多次整
          形手術，且據醫師評估，即使整形手術後，仍會留下
          大片疤痕。此有財團法人國泰綜合醫院新竹分院( 下
          稱：國泰新竹醫院 )、財團法人長庚紀念醫院( 下稱
          ：長庚醫院 )出具之診斷證明書，分別估價整形手術
          約須200,000元、250,000元，原告取其少者，即僅向
          被告請求賠償200,000元，亦屬有理。
      ３、減少勞動能力之損失1,211,850元：
          原告自92年8月14日受傷迄今仍無法工作，共減少15
          個月之收入。查原告龍潭農工畢業，現年25歲，受害
          前白天擔任台鴻鋁格企業社鋁門窗工程組長兼技術師
          ，平均月薪60,000餘元(僅以60,000元計算請求)，有
          92年1至8月份之薪資證明可證，15個月共減少900,00
          0 元收入。另原告晚上在「ＯＫ便利商店」工作，時
          薪105元，每天9小時，月休8日，即每月收入20,790
          元(105x9x22天)，有服務證明書及薪資條可證，15個
          月共減少311,850元，總計損失1,211,850元，爰依民
          法第184條及第193條第1 項規定，亦得請求被告賠償
          損害。
      綜上，原告總計受有財產上之損害1,338,318元
三、再原告亦受有非財產上之損害部分：
  (一)原告因被告上開不法侵權行為，身體裡裡外外多處受傷，
      深及胸、肺、胃等處，當時之苦楚，及手術、醫療過程所
      受折磨，不難相像。其後長期看病吃藥，迄今仍飽受後遺
      症之苦，且因肺部受傷，迄今走路都會氣喘如牛。查原告
      年僅25歲，龍潭農工畢業，身體強壯，正值開創前途之際
      ，遇此劫難，身心俱創，為此，請求依民法第184條及第
      195條第1項規定，請求被告賠償精神慰撫金1,000,000元
      ，亦屬有據。
  (二)又因案發前，原告之未婚妻已懷孕，兩家正籌備婚禮，因
      婚禮，未婚妻肚子越來越大，原告卻無法完成對其及岳父
      母之承諾，直到92年11月27日才匆促完成婚禮，兩家亦因
      此產生不快及嫌隙。嗣原告配偶亦因此不快，返回娘家居
      遺憾及痛苦，爰依民法第184條及第195條第1 項規定，請
      求被告賠償精神慰撫金200,000元。
  綜上，原告總計受有非財產上之損害1,200,000 元，合計原告
  之損害額逾2,500,000元，僅請求被告給付其中損害金額2,500
  ,000元。
四、原告為此聲明：
  (一)被告應給付原告2,500,000 元，及自起訴狀繕本送達翌日
      起至清償日止，按年息百分之五計算之利息。
  (二)訴訟費用由被告負擔。
  (三)原告願供擔保，請准予宣告假執行。
貳、被告則以：
一、被告對於所造成原告之傷害，只要原告有提出單據，被告都
    願意賠償，包括原告要施作整形手術的費用在內，被告亦願
    意負擔，惟因被告目前在監服刑，實無能力賠償原告所受之
    損害。
二、被告為此聲明：
  (一)原告之訴駁回。
  (二)訴訟費用由原告負擔。
、法院之判斷：
一、原告主張被告於92年8月14日凌晨3時47分許，至新竹市○○
    街1 號原告任職之「ＯＫ便利商店」強盜財物，並持長刃型
    菜刀刺傷原告，致原告受有左側膿胸、胸部及右側大腿穿刺
    傷、胃穿孔及橫隔膜多處撕裂傷害等情，業據提出長庚醫院
    診斷證明書一紙附卷可稽，且為被告所不否認，自堪信為真
    實。而被告於上開時間係頭戴黑色全罩式安全帽，身著黃色
    輕便型雨衣，進入原告任職之「ＯＫ便利商店」，旋以其所
    有之長刃型菜刀一把，架在正在倉庫補貨，聽到自動門鈴聲
    響而走出來之原告脖子上，將原告之身體反轉背向自己，並
    勒住其脖子喊：「搶劫」等強暴、脅迫之方式，以所持之菜
    刀為壓制而先劃傷原告之左肩，致使原告心生畏懼而不能抗
    拒，嗣被告欲強拉原告往櫃臺收銀機方向強取收銀機內之財
    物，原告遂蹲下轉身將被告推開，被告即另行基於傷害人身
    體之故意，以菜刀砍向原告之左胸，原告遂以右大腿側踢被
    告，被告則持前揭菜刀刺向原告之右大腿，致原告受有胸部
    及右大腿穿刺傷、胃穿孔及橫隔膜多處撕裂傷及左側膿胸之
    傷害，且被告所持之菜刀刀柄因而斷裂，被告旋即心虛逃逸
    ，方未取得財物行徑，連同被告另所犯9 件持刀強盜便利商
    店財物既遂之犯行，業經臺灣高等法院93年度上訴字第875
    號刑事案件判決被告以犯意圖為自己不法之所有，攜帶凶器
    ，以強暴至使不能抗拒，而取他人之物為常業，判處被告有
    期徒刑12年，褫奪公權3 年在案，嗣經最高法院以93年度台
    上字第3700號刑事案件判決駁回被告上訴確定在案，亦經本
    院依職權調閱前開刑事卷宗核閱無誤，且有各該判決書附卷
    可稽，故原告主張被告確有於上開時日，為強盜便利商店財
    物，故意持刀砍傷原告之不法行為，應屬真實，堪予採信。
二、按不法侵害他人之身體或健康者，對於被害人因此喪失或減
    少勞動能力或增加生活上之需要，應負損害賠償責任；不法
    侵害他人之身體、健康者，被害人雖非財產上之損害，亦得
    請求賠償相當之金額，民法第193條第1項、第195條第1項前
    段分別定有明文。本件被告因故意砍傷原告，致原告受有身
    體傷害，已如前述，故原告主張被告應負故意侵權行為損害
    賠償責任，自屬有據。至原告請求之金額是否應予准許，則
    分述如次：
    (一)醫療費用部分：
        １、原告主張因被告上開不法傷害，於92年8月14日4時
            許經救護車緊急送其前往國泰新竹醫院、長庚醫院
            救治，支出救護車費用5,460 元，業據提出吉翔救
            護車有限公司之收據一紙附卷可稽，且為被告所不
            爭，自堪信為真實。
        ２、又原告因被告上開不法傷害，於92年8月14 日在國
            泰新竹醫院急診就醫繳納5,307元，復於92年11月
            18日在該院門診就醫繳納833元，並於93年4月23日
            在該院就醫繳納280 元等情，業據本院依原告聲請
            向國泰新竹醫院函查原告就醫自費支付之醫療費用
            金額，經國泰新竹醫院93年5月7日(93)竹行字第15
            4 號函檢具醫療費用證明三紙附卷為憑，且為被告
            就該醫療費用證明之真實性所不爭執，而依前開證
            明記載醫療項目確屬治療上之必要費用，應予准許
            ，合計原告於國泰新竹醫院就醫支付醫療費用金額
            為6420元【計算式為：(5,307+833+280)=6,420 】
            。
        ３、再原告因被告上開不法傷害，於92年8月14 日經國
            泰新竹醫院轉診至長庚醫院住院及接受胃部穿孔處
            及橫隔膜多處撕裂傷修補手術，術後轉入加護病房
            觀察至92年8月15日，於92年9月1 日授受左側肋膜
            剝除手術，術後並轉入加護病房觀察至92年9月2日
            轉至普通病房，於92年9月20日出院，共住院38 天
            ，而原告在長庚醫院住院期間，共支出醫療費用30
            0,812元，其中健保給付為261,034元，自費部分為
            39,778元，另自92年10月3日起至93年5月11日止，
            共支出門、急診醫療費用15,346.17 元，其中健保
            給付為11,446.17元，自費部分為3,320元，該院優
            待折讓部分為580 元，亦經本院依原告聲請向長庚
            醫院函查原告就醫自費支付之醫療費用金額，經長
            庚醫院93年6月7日(93)長庚院法字第0476號函檢具
            醫療費用明細表二十五張附卷可佐，又原告嗣分別
            於93年7月13日、93年7月20日、93年8月19日、93
            年8月26日、93年9月15日、93年10月22日前往長庚
            醫院門診治療，自費支出醫療費用依序為330元、1
            00元、200元、100元、200元、100元、350元、200
            元、330元乙節，亦據原告提出醫療費用收據九紙
            可證，且為被告就該收據之真實性所不爭執，合計
            原告於長庚醫院就醫支付之醫療費用金額為45008
            元【計算式為：(39,778+3,320+330+100+200+100+
            200+100+350+200+330)=45008】。
        從而，原告合計支付上開醫療費用金額為56,888元【計
        算式為：( 5,460+6,420+45,008)=56,888】，惟因原告
        就此僅請求50,468元，自僅於原告請求之範圍內為全額
        准許。
    (二)增加生活需要之支出部分：
        １、按不法侵害他人之身體或健康者，對於被害人因此
            增加生活上之需要，應負損害賠償責任，所謂增加
            生活上之需要，係指被害人以前並無此需要，因為
            受侵害始有支付此費用之需要而言，並包括將來維
            持傷害後身體及健康必須支出在內。本件原告主張
            其自92年8月14 日受傷起住院38天，急救時一度發
            出病危通知，此期間均由親友輪流看護原告，增加
            生活支出，以看護人員工資一天2,000 元計，住院
            看護38天，共76,000元，自得向被告求償乙節，經
            本院依職權向原告當初因傷害就醫治療之長庚醫院
            查明原告受傷後之復原情形、手術後能否自行處理
            日常生活起居、須請人看護之時間及手術後須休養
            多久時間始得恢復工作能力等事項，經長庚醫院93
            年6月7日(93)長庚院法字第0476號函：原告係於92
            年8月14 日至該院急診、住院治療，住院診斷為胸
            腹部及大腿穿刺傷併胃破裂及橫膈膜破裂，經手術
            治療後，93年4月13 日回診時，病情穩定，評估應
            可恢復工作。另病患自受傷後，約3 個月期間，須
            人協助照護日常生活等情，應認原告主張其於受傷
            後，無法自理日常生活，須由他人幫忙照料等語，
            應堪採信。至原告主張其支付親友看護38天看護費
            用76,000元乙節，顯較行政院勞工委員會就一般勞
            工所定之每月基本工資15,840元高出甚多，是原告
            有無須要支付親友照顧其38日之看護費用76,000元
            ，尚非無疑。惟本件原告亟須他人照料看護，已如
            前述，則原告親友於上開期間內照顧看護原告，即
            無悖常理。則原告親友或係基於情誼而為，然被害
            人受傷後由友人代為照顧起居，惟此友情看護付出
            之勞力，尚非不能評價為金錢，此種友人基於情誼
            關係之恩惠，自不能加惠於加害人，故應認被害人
            受有相當於友人看護費用之損害，得向加害人請求
            賠償，始符公平。從而，本院審酌原告既有僱請看
            工委員會就一般勞工所定之每月基本工資15,840元
            計算，原告親友因照料原告3 個月付出之勞力既可
            評價為原告須付其等相當於工作之薪資47,520元(
            15840x3=47520)，而得向被告請求賠償，是原告請
            求被告負擔上開看護費用47,520元，為有理由，應
            予准許，逾此部分之請求，於法無據，應予駁回。
        ２、整形費用：
            又原告因被告上開持刀傷害，全身胸部、腹部、右
            大腿留下多處刀傷術後疤痕，併發肥厚性疤痕，長
            約53公分，疤痕部分約須半年以上治療時間及多次
            整形手術，每次手術後須休養半個月( 約分二至三
            階段 )，業據原告提出國泰新竹醫院、長庚醫院出
            具之診斷證明書為憑，且依該診斷證明書記載，整
            形手術費用約須250,000元、200,000元，既為被告
            表示其應負擔原告要施作整形手術之費用( 詳本院
            94年1月17日言詞辯論筆錄)，是原告就此請求被告
            給付其施作整形手術所須費用200,000 元，亦屬有
            據，應予准許。
    (三)喪失勞動能力部分：
        原告主張其遭被告傷害當時白天係在台鴻鋁格企業社擔
        任鋁門窗工程組長兼技術師，平均月薪60,000餘元( 僅
        以60,000元計算請求 )，另晚上則在「ＯＫ便利商店」
        工作，時薪105元，每天工作9小時，月休8 日，即每月
        收入20,790元，自得請求被告賠償喪失勞動能力之損失
        等情，業據提出台鴻鋁格員工在職證明書一紙，內載原
        告自84年6月10日起至93年4月6 日止，在該公司擔任工
        程組長兼技術師，及自92年1月至92年8月間在台鴻鋁格
        企業社領薪之資料附卷可稽，觀之原告在台鴻鋁格企業
        社領薪之資料，可知原告自92年3月至92年8月間，在台
        鴻鋁格企業社領薪之金額分別為60,564元、60,783元、
        59,307元、62,407元、60,332元、31,857元，惟因原告
        於92年8月14 日因遭被告故意傷害，僅在台鴻鋁格企業
        社任職14日，是不計8月份之薪資，以原告所任職上開5
        月平均薪資數額為60,679元【計算式為：(60,564+60,7
        83+59,307+62,407+60,332)÷5=60,679，小數點以下四
        捨五入】，惟因原告就此係主張其在台鴻鋁格企業社任
        職之每月薪資數額為60,000元，自以原告主張之金額為
        認定其薪資數額。又原告係自92年7月23 日起在「ＯＫ
        便利商店」任職，經本院查詢設立「ＯＫ便利商店」之
        富群超商股份有限公司有關原告每月可領得之薪資數額
        ，經富群超商股份有限公司於93年5月4日具狀陳報謂：
        依每月30日(包含休假日)實際出勤工作計算，原告每月
        可領薪資數額為20,692元，復有陳報狀一紙附卷為憑，
        堪認原告於未受傷前，每月可領得之薪資數額為80,692
        元【計算式為：(60,000+20,692)=80,692】。再者，原
        告自92年8月14 日在長庚醫院急診、住院治療後，係至
        93年4月13 日回診時，經醫師認為病情穩定，評估應可
        恢復工作，既有長庚醫院上開函文一件附卷可稽，可見
        原告不能工作之期間係自92年8月14日起至93年4月13日
        止，堪予認定。故原告請求被告賠償其自92年8月14 日
        起至93年4月13日止，長達8個月之期間，依前開每月薪
        資80,692元之所得收入計算原告上開期間無法工作之勞
        動能力損失為645,536元(80,692x8=645,536 )，洵屬有
        據。從而，原告請求被告賠償其因上開事故無法工作之
        勞動能力損失645,536 元，自屬有據，至逾前開範圍部
        分，則屬無據，應予駁回。
    (四)慰撫金部分：
        原告主張其因被告上開傷害，身體裡裡外外多處受傷，
        深及胸、肺、胃等處，所受之苦楚、折磨甚鉅，迄今仍
        飽受後遺症之苦，復於遭受被告傷害時年僅23歲，正值
        開創前途之際，遇此劫難，對於精神上造成莫大創傷，
        為此請求給付精神慰撫金等情，本院斟酌原告因被告上
        開不法傷害，於92年8月14 日經國泰新竹醫院轉診至長
        庚醫院住院及接受胃部穿孔處及橫隔膜多處撕裂傷修補
        手術，術後轉入加護病房觀察至92年8月15日，於92年9
        月1 日授受左側肋膜剝除手術，術後並轉入加護病房觀
        察至92年9月2日轉至普通病房，於92年9月20 日出院，
        共住院長達38 天，期間2度轉入加護病房觀察，且被告
        持刀砍傷原告身體多處，其中一道傷口造成橫隔膜及胃
        部穿孔，復有肺裂傷併發膿胸情形，造成原告生命危險
        之重大危害，且因原告係在任職之便利商店遭被告持刀
        砍傷，日後於其工作期間勢必深深畏懼、憂慮再遭他人
        持刀傷害，堪認其精神上所受之痛苦甚鉅，而被告與原
        告素不相識，前亦無任何嫌隙仇怨，僅因失業缺錢花用
        ，即起意強盜，並挑選深夜時分只有店員獨自一人看守
        之便利商店下手，復於強盜過程持刀砍傷原告身體多處
        ，於事故後卻未賠償原告分文，及被告學歷為國中畢業
        ，原告為龍潭農工畢業等兩造身分、地位、資力事項，
        認原告請求慰撫金1,000,000元，顯屬過高，應予酌減
        為700,000元，方屬公允，逾此數額之請求，為無理由
        ，應予駁回。至原告另主張其於受傷前，其未婚妻已懷
        孕，兩家正籌備婚禮，不料突遭此橫劫，因而中止婚禮
        ，原告無法完成對妻子及岳家父母之承諾，直到92年11
        月27日才匆促完成婚禮，兩家亦因此產生不快及嫌隙。
        嗣原告配偶亦因此不快，返回娘家居住，且對原告另提
        起離婚訴訟要求離婚，是原告為此深感遺憾及痛苦，請
        求被告另賠償精神慰撫金200,000 元乙節，則為被告所
        否認，而原告所受本件傷害，既屬不可歸責於原告本人
        之事由，原告岳家應無因此苛責原告之理，且夫妻間本
        應互相體諒、扶持，衡之常情，設若一方身體有恙，且
        非得不治之惡疾，另一方應無加以嫌棄，甚而離異之事
        ，是本件原告既未提出任何證據資料證明其配偶向其提
        起離婚訴訟，係因本件傷害事件所致，及被告傷害原告
        與夫妻間感情生變、岳家產生之不快及嫌隙有任何因果
        關係，是原告執此請求被告給付精神上之慰撫金200,00
        0 元，核屬無據，難予准許。
三、綜上所述，原告請求之金額應准許者為醫療費用50,468元、
    看護費用用47,520元、整形費用200,000 元、喪失勞動能力
    損失645,536 元及慰撫金700,000元，共計1,643,524元(50,
    468+47,520+200,000+645,536+700,000=1,643,524 )，及自
    起訴狀繕本送達之翌日即93年2月20日 起至清償日止，按年
    息百分之5 計算之利息部分，即無不合，應予准許，逾此部
    分之請求，則屬無據，應予駁回。
四、原告陳明願供擔保，聲請宣告假執行，經核原告勝訴部分，
    要無不合，爰酌定相當之擔保金額宣告之；原告其餘假執行
    之聲請，因該部分訴之駁回而失所依據，應併予駁回。
五、結論：本件原告之訴為一部有理由，一部無理由，應依民事
    訴訟法第79條、第390條第2項，判決如主文。
中　　華　　民　　國　　94　　年　　1 　　月　　31　　日
                  民事第二庭    法　官　王佳惠
以上正本係照原本作成。
如對本判決上訴，須於判決送達後20日內向本院提出上訴狀。
                                書記官　林淑瑜
中　　華　　民　　國　　94　　年　　2 　　月　　 1　　日
